【裁判字號】    97,審訴,1990
【裁判日期】    971003
【裁判案由】    毒品危害防制條例
【裁判全文】
臺灣桃園地方法院刑事判決            97年度審訴字第1990號
                                    97年度審訴字第2020號
公  訴  人  臺灣桃園地方法院檢察署檢察官
被      告  甲○○
上列被告因違反毒品危害防制條例案件，經檢察官提起公訴（97
年度毒偵字第2062、2594號），被告於本院準備程序進行中，就
被訴事實為有罪之陳述，經本院告知簡式審判程序意旨，並聽取
公訴人及被告之意見後，本院合議庭裁定改依簡式審判程序審理
，茲判決如下：
    主  文
甲○○施用第一級毒品，累犯，處有期徒刑玖月，扣案之第一級
毒品海洛因壹包含袋（毛重零點肆公克，驗餘毛重零點柒伍公
克）沒收銷燬之，注射針筒及削尖吸管各壹支均沒收；又施用第
一級毒品，累犯，處有期徒刑玖月，扣案之第一級毒品海洛因壹
包含袋（毛重零點伍柒公克，驗餘毛重零點伍伍公克）沒收銷燬
之；又施用第二級毒品，累犯，處有期徒刑伍月。應執行有期徒
刑壹年捌月，扣案之第一級毒品海洛因貳包含袋（合計毛重零點
玖柒公克，合計驗餘毛重零點玖貳伍公克）均沒收銷燬之，注射
針筒及削尖吸管各壹支均沒收。
    事  實
一、緣甲○○前於民國90年間因施用毒品案件，經本院以90年度
    毒聲字第2758號裁定送觀察、勒戒，因認有繼續施用毒品之
    傾向，經本院以90年度毒聲字第3008號裁定令入戒治處所施
    以強制戒治，嗣經本院以90年度毒聲字第5106號裁定停止戒
    治併付保護管束出所，復經本院以91年度毒聲字第1298號裁
    定撤銷停止戒治，於92年4 月12日強制戒治期滿執行完畢釋
    放出所，並經臺灣桃園地方法院檢察署檢察官以92年度戒偵
    字第208 號為不起訴處分而確定在案。復於93年間再因施用
    毒品案件，經本院以93年度訴字第2109號判決判處有期徒刑
    7 月確定；另於93年間因竊盜案件，經本院以93年度易字第
    582 號判決判處有期徒刑8 月確定；二案接續執行，於95年
    4 月7 日縮短刑期假釋出監，於95年4 月26日縮刑期滿，假
    釋未經撤銷而視為執行完畢（於本案構成累犯）。又於96年
    間另因施用第一、二級毒品案件，分別經本院以96年度審訴
    字第691 號判決判處有期徒刑8 月、4 月，應執行有期徒刑
    10月確定（尚未執行完畢）。詎其仍不知悛悔，分別於下列
    時間、地點施用毒品，並分別為警查獲：
  (一)基於施用第一級毒品之犯意，於97年4 月14日中午某時，在
    其位於桃園縣桃園市○○路115 巷8 之2 號3 樓租屋處內，
    施用第一級毒品海洛因1 次。嗣於97年4 月14日下午5 時10
    分許，在桃園縣桃園市○○路204 號前為警查獲，並扣得第
    一級毒品海洛因1 包（毛重0.4 公克，驗餘毛重0.375 公克
    ）及其所有供施用第一級毒品所用之注射針筒、削尖吸管各
    1 支。
  (二)基於施用第一、二級毒品之犯意，於97年5 月8 日晚上11時
    許及同年月10日上午11時許，在其位於桃園縣桃園市○○路
    152 號住處內，分別施用第一級毒品海洛因、第二級毒品甲
    基安非他命各1 次。嗣於97年5 月12日凌晨1 時40分許，在
    桃園縣桃園市○○路115 巷口為警查獲，並扣得第一級毒品
    海洛因1 包（毛重0.57公克，驗餘毛重0.55公克）。
二、案經桃園縣政府警察局移請臺灣桃園地方法院檢察署檢察官
    偵查起訴。
    理  由
一、前開犯罪事實，業據被告甲○○於警詢、偵查及本院審理時
    均坦承不諱，且被告於97年4 月14日、97年5 月12日分別為
    警查獲後所採集之尿液，經送驗結果確分別呈鴉片類及鴉片
    、甲基安非他命類陽性反應，此有桃園縣政府警察局保安警
    察隊被採尿人尿液暨毒品真實姓名與編號對照表、桃園縣政
    府警察局被採尿人尿液暨毒品真實姓名與編號對照表、台灣
    檢驗科技股份有限公司濫用藥物檢驗報告共4 紙附卷可稽，
    此外，並有其所有並供其施用第一級毒品之器具即注射針筒
    、削尖吸管各1 支扣案可資佐證。又被告2 次為警查獲時，
    扣得之白色粉末共2 包，經送請台灣檢驗科技股份有限公司
    加以鑑驗，結果均確呈海洛因之陽性反應（其中1 包毛重0.
    4 公克，因鑑驗使用0.025 公克，驗餘毛重0.375 公克；另
    1 包毛重0.57公克，因鑑驗使用0.020 公克，驗餘毛重0.55
    公克）等情，有台灣檢驗科技股份有限公司濫用藥物檢驗報
    告共2 紙附卷可查，堪認被告前揭不利於己之自白確與事實
    相符，洵堪採為論罪科刑之依據。又按92年7 月9 日新修正
    之毒品危害防制條例刪除二犯及三犯之規定，一改修法前繁
    雜之處遇程序，僅將施用毒品者簡化區分為初犯、再犯，並
    認施用毒品者係屬病患性犯人，以觀察、勒戒戒除其身癮，
    並以強制戒治去除其心癮。經觀察、勒戒或強制戒治執行完
    畢釋放後，若係五年後再犯該條例第10條施用毒品罪者，與
    同條例第20條第1 項、第2 項關於「初犯」之處理方式相同
    ，檢察官應先聲請法院裁定令被告入勒戒處所觀察、勒戒，
    並視有無繼續施用毒品傾向，決定應予釋放、為不起訴之處
    分，或應聲請法院裁定令入戒治處所強制戒治；若係五年內
    「再犯」同條例第10條施用毒品罪者，依同條例第23條第2
    項規定，檢察官則應依法追訴。觀諸該條例第20條第3 項之
    修正理由：「觀察、勒戒或強制戒治五年後再犯者，顯見前
    所實施之觀察、勒戒或強制戒治已足以遮斷其施用毒品之癮
    ，為期自新及協助其戒除毒癮，對此五年後再犯者，爰明定
    仍適用初犯之規定，先經觀察、勒戒、強制戒治之程序。」
    及同條例第23條第2 項之修正理由：「為配合簡化施用毒品
    犯之刑事處遇程序，並鑑於經觀察、勒戒或強制戒治執行完
    畢釋放後五年內再犯者，其再犯率甚高，原據以實施之觀察
    、勒戒及強制戒治既已無法收其實效，自應施以刑事處遇。
    」顯然如施用毒品者係前經觀察、勒戒或強制戒治等治療程
    序執行完畢五年後，始再施用毒品之「初犯」，因前所執行
    之觀察、勒戒或強制戒治已足收戒除毒癮之效，自應重新執
    行觀察、勒戒或強制戒治等治療程序，並於治療程序執行完
    畢後，由檢察官為不起訴處分，毋庸對之追訴處罰；反之，
    在「再犯」之情形，因其先前所為治療程序顯未能收戒斷毒
    癮之效，且考量施用毒品者之再犯率偏高，乃簡化其刑事處
    遇程序，而逕予追訴處罰，不再施以治療程序。參酌上開立
    法理由，修正毒品危害防制條例就施用毒品者，祇於「初犯
    」及「五年後再犯」二種情形，有其追訴條件之限制，即須
    於初犯經觀察、勒戒或強制戒治釋放後，五年內均無施用毒
    品之行為，始能認其前所實施之觀察、勒戒或強制戒治已足
    遮斷毒癮，而得於五年後再犯時，再予適用初犯之規定，重
    行觀察、勒戒等程序。倘五年內已經再犯，被依法追訴處罰
    ，縱其第三次（或第三次以上）施用毒品之時間在初犯釋放
    五年以後，即與「五年後再犯」之情形有別，且因已於「五
    年內再犯」，顯見其再犯率甚高，原實施觀察、勒戒或強制
    戒治，已無法收其實效，而無五年戒斷期之存在，自無再經
    觀察、勒戒及強制戒治之必要，應由檢察官逕行起訴，始符
    新法修正之本旨（最高法院95年度台非字第59號、第65號判
    決意旨參照），查被告曾有事實欄一所載之施用毒品犯行，
    有臺灣高等法院被告前案紀錄表1 紙附卷可稽，其本件施用
    毒品犯行非屬「初犯」及「五年後再犯」之情形，依上開說
    明，自應逕予論罪科刑。綜上，本件事證明確，被告犯行堪
    以認定。
二、核被告所為，係犯2 次毒品危害防制條例第10條第1 項之施
    用第一級毒品海洛因罪及1 次毒品危害防制條例第10條第2
    項之施用第二級毒品甲基安非他命罪。被告分別於施用第一
    級毒品海洛因、第二級毒品甲基安非他命前後之持有第一級
    毒品海洛因、第二級毒品甲基安非他命之低度行為，各為施
    用之高度行為所吸收，均不另論罪。被告所犯上開3 罪間，
    犯意各別，行為互殊，應分論併罰。被告有事實欄一所述之
    犯罪科刑及執行完畢紀錄，此有臺灣高等法院被告前案紀錄
    表1 份在卷可按，被告受徒刑之執行完畢後，於5 年以內，
    故意再犯本件有期徒刑以上之3 罪，均為累犯，均應依刑法
    第47條第1 項之規定加重其刑。爰審酌被告前已因施用毒品
    案件經觀察勒戒、強制戒治及刑之執行，本應徹底戒除毒癮
    ，竟復施用毒品之犯行，原不宜寬縱，惟念其於本院審理時
    均坦承犯行，悔意殷殷等一切情狀，分別量處如主文所示之
    刑，並定其應執行之刑。至扣案之疑似第一級毒品海洛因2
    包，經鑑定後確均為第一級毒品海洛因部分，已如前述，而
    用以包裝上開毒品之包裝袋2 只，因無法與毒品析離，故扣
    案之第一級毒品海洛因2 包含袋，均應依毒品危害防制條例
    第18條第1 項前段規定，諭知沒收銷燬。至於鑑驗中所費失
    之毒品，既已滅失，爰不另為沒收銷燬之諭知，附此敘明。
    又扣案之注射針筒、削尖吸管各1 支，均係被告所有，均為
    供其施用第一級毒品海洛因所用之物，業經被告於本院審理
    時自承在卷，併依刑法第38條第1 項第2 款之規定宣告沒收
    。
據上論斷，應依刑事訴訟法第273條之1 第1 項、第299條第1 項
前段，毒品危害防制條例第10條第1 項、第2 項、第18條第1 項
前段，刑法第11條、第47條第1 項、第38條第1 項第2 款、第51
條第5 款，判決如主文。
本案經檢察官丁俊成到庭執行職務。
中    華    民    國    97    年    10    月   3      日
                  刑事庭    法  官    林靜梅
以上正本證明與原本無異。
如不服本判決，應於判決送達後10日內向本院提出上訴狀（應附
繕本），其未敘述上訴理由者，應於上訴期間屆滿後20日內補提
理由書狀於本院，上訴於臺灣高等法院。
                            書記官    林韡婷
中    華    民    國    97    年    10    月    3     日
本案論罪科刑法條：
毒品危害防制條例第10條
施用第一級毒品者，處 6 月以上 5 年以下有期徒刑。
施用第二級毒品者，處 3 年以下有期徒刑。


司法院資訊處製作；財團法人民間司法改革基金會備份。
